臺灣高等法院臺南分院刑事判決
110年度上訴字第327號
                                    110年度上訴字第663號
上  訴  人  
即  被  告  陳秋彥


選任辯護人  張仁懷律師（扶助律師）
上  訴  人  
即  被  告  余貫赫


選任辯護人  鐘育儒律師
上  訴  人
即  被  告  彭清霖



指定辯護人  本院公設辯護人  簡松柏                   
上列上訴人即被告因擄人勒贖案件，不服臺灣臺南地方法院108
年度重訴字第24號中華民國109年12月22日第一審判決、110年度
重訴緝字第2號110年4月13日第一審判決（起訴案號：臺灣臺南
地方檢察署108年度偵字第15368、15532、16982、19956號），
提起上訴，本院判決如下：
    主  文
原判決關於陳秋彥、余貫赫、彭清霖部分，均撤銷。
陳秋彥共同犯擄人勒贖罪，處有期徒刑肆年捌月；余貫赫共同犯
擄人勒贖罪，累犯，處有期徒刑參年拾月；彭清霖共同犯擄人勒
贖罪，處有期徒刑參年捌月。
扣案陳秋彥犯罪所得新臺幣壹萬壹仟玖佰元沒收；未扣案陳秋彥
犯罪所得新臺幣貳萬捌仟壹佰元、余貫赫犯罪所得新臺幣伍萬元
、彭清霖犯罪所得新臺幣伍仟元，分別對陳秋彥、余貫赫、彭清
霖宣告沒收，於全部或一部不能沒收或不宜執行沒收時，各對陳
秋彥、余貫赫、彭清霖追徵其價額。
    事  實
一、陳秋彥前因向吳其洋借款而有怨隙，亟思報復教訓吳其洋，
    萌生意圖勒贖而擄人之犯意，先於民國108年9月3日晚間至
    臺南市○○區某大賣場購得西瓜刀1支。再於同年9月5日邀集
    友人李建宏，李建宏再邀集余貫赫、彭清霖，同日晚間，陳
    秋彥攜帶前述新購之西瓜刀，與李建宏、余貫赫、彭清霖共
    同投宿嘉義市○區○○路0段000號○○○汽車旅館，謀議勒贖吳其
    洋事宜，並以各自持用之行動電話使用微信通訊軟體相互聯
    絡，謀議既定，4人遂共同基於意圖勒贖而擄人之犯意聯絡
    ，先由陳秋彥於翌日即108年9月6日致電吳其洋，佯稱欲再
    次借款，並約在臺南市○○區○○○○○宮(下稱○○宮)見面，李建
    宏則駕駛車牌號碼000-0000號自用小客車（下稱B車）搭載
    余貫赫、彭清霖，將前述陳秋彥新購之西瓜刀置於B車上，
    前往○○宮附近伺機等候，俟吳其洋於同日18時許，駕駛車牌
    號碼000-0000號自用小客車（下稱A車）到場後，陳秋彥隨
    即以行動電話聯繫李建宏，並進入A車右後座（原審判決誤
    繕為左後座），李建宏隨即駕駛B車搭載余貫赫、彭清霖，
    抵達○○宮，由李建宏趨前佯裝保證人身分，逕自坐入A車副
    駕駛座，一上車即出拳毆打吳其洋臉部，彭清霖、余貫赫則
    將吳其洋自A車駕駛座拉下車，彭清霖復持陳秋彥所交付之
    前述西瓜刀1支砍傷吳其洋左小腿，致吳其洋受有左小腿割
    傷併深部裂傷（20×4×4公分）、併脛骨前肌及腓腸肌損傷（
    8×2×2公分）等傷害，致使吳其洋不能抗拒，不得不依彭清
    霖指示坐到A車後座中間，同時彭清霖亦坐入A車左後座並持
    西瓜刀壓制吳其洋，以此方式剝奪吳其洋之行動自由，李建
    宏隨即移至駕駛座駕駛A車搭載陳秋彥、彭清霖、吳其洋，
    駛至前一晚共同投宿之○○○汽車旅館000號房，余貫赫則駕駛
    B車離開○○宮。陳秋彥、李建宏、吳其洋進入○○○汽車旅館00
    0號房後，彭清霖以行動電話聯絡余貫赫告知吳其洋上開傷
    勢，余貫赫遂購買繃帶或紗布等物，送至○○○汽車旅館交付
    彭清霖，彭清霖再交付予陳秋彥後，余貫赫與彭清霖即一同
    駕駛B車先行離去，由陳秋彥在上開旅館房間內要求吳其洋
    須拿出新臺幣（下同）30萬元，否則將再砍其2刀，且不會
    讓其離開，吳其洋在簽立面額30萬元之本票1紙後，以其無
    此財力，與陳秋彥討價還價，陳秋彥同意降至15萬元，吳其
    洋遂致電友人夏堃倫求救，向夏堃倫表示其被綁架，需要借
    錢解救，夏堃倫為確認事實，而與陳秋彥直接通話，並以其
    一時無力籌措15萬元為由而與陳秋彥討價還價，經多次通話
    ，由夏堃倫匯款5萬元至陳秋彥所有之台新銀行帳戶（帳號
    詳卷，下稱陳秋彥台新銀行帳戶），吳其洋則任由陳秋彥拿
    取其隨身現金1萬元，並提供所申設之郵局帳戶（帳號詳卷
    ）提款卡及密碼予陳秋彥，陳秋彥與李建宏隨後共同駕駛A
    車搭載吳其洋前往統一便利商店○○○門市（址設嘉義市○區○○
    路000號），由陳秋彥持上開吳其洋之提款卡自該門市自動
    櫃員機領取4萬元後，再與李建宏共同駕駛A車，於同日23時
    許，將吳其洋載至衛生福利部○○醫院（下稱○○醫院）釋放。
    陳秋彥在取得前開贖款10萬元後，將其中5千元朋分李建宏
    ，5萬元委由李建宏交付余貫赫，5千元交付彭清霖，陳秋彥
    則留存4萬元。
二、案經吳其洋訴由臺南市政府警察局麻豆分局移送臺灣臺南地
    方檢察署檢察官偵查起訴。
    理  由
壹、程序部分
一、同案被告李建宏被訴涉嫌共同擄人勒贖部分，業經原審變更
    起訴法條，論以共同犯刑法第330條第1項結夥三人攜帶兇器
    強盜罪，判處有期徒刑4年5月確定，未據檢察官、同案被告
    李建宏上訴，業已確定，非本院審理範圍，合先說明。
二、證據能力
　㈠按被告以外之人於審判外之言詞或書面陳述，除法律有規定
    者外，不得作為證據，刑事訴訟法第159條第1項定有明文。
    被告以外之人於檢察事務官、司法警察官或司法警察調查中
    所為之陳述，與審判中不符時，其先前之陳述具有較可信之
    特別情況，且為證明犯罪事實存否所必要者，得為證據，為
    刑事訴訟法第159條之2所明定。該條所稱「為證明犯罪事實
    存否所必要者」，應係指就具體個案案情及相關卷證判斷，
    為發現實質真實目的，認為除該項審判外之陳述外，已無從
    再就同一供述者，取得與其上開審判外陳述之相同供述內容
    ，倘以其他證據代替，亦無從達到同一目的之情形而言。經
    查：本案證人即告訴人吳其洋、證人夏堃倫、同案被告陳秋
    彥、李建宏、彭清霖警詢及偵查中未經具結之供述，對於被
    告余貫赫而言，係被告余貫赫以外之人於審判外之言詞陳述
    ，被告余貫赫及其辯護人不同意作為證據，而上列證人已於
    偵查或審判中到庭結證在卷，其等上開警詢及偵查中未經具
    結之供述，已非證明本件犯罪事實所必要，不具有不可取代
    性，對被告余貫赫均無證據能力；被告彭清霖及其辯護人亦
    爭執證人即同案被告陳秋彥、李建宏、余貫赫警詢及偵查中
    未經具結供述之證據能力，而同案被告陳秋彥、李建宏、余
    貫赫亦均於偵查及審判中到庭結證，其等警詢及偵查中未經
    具結之供述，亦非證明本件犯罪事實所必要，對被告彭清霖
    亦均無證據能力。
　㈡除前述被告余貫赫、彭清霖爭執之上開具傳聞性質之供述證
    據外，被告余貫赫、彭清霖對本案以下所引用具傳聞性質之
    其餘供述之證據能力，均表示同意作為本案證據（被告余貫
    赫部分見本院上訴327號卷一第111頁；被告彭清霖部分見本
    院上訴327號卷二第119頁），被告陳秋彥及其辯護人對於本
    案具傳聞性質之供述證據之證據能力，則表示同意列入本案
    證據（本院上訴327號卷一第111頁），本院審酌以下所引用
    具傳聞性質之各該供述證據之證據能力作成時之情狀，並無
    違法或不當等情形，認為以之作為本案之證據亦屬適當，且
    為證明本案犯罪事實所必要，依刑事訴訟法第159條之5規定
    ，自均有證據能力。　
　㈢至其餘非供述證據，亦經檢察官、被告陳秋彥、余貫赫、彭
    清霖及其等辯護人於本院審理時明示同意列為本案證據，且
    無證據證明係公務員違背法定程序所取得，亦無顯有不可信
    之情況，復經本院於審理期日逐一提示而為合法調查，與本
    案待證事實間具相當關聯性，自得據為裁判基礎。
貳、實體部分
一、被告的辯解
㈠被告陳秋彥於原審供稱：我承認起訴書所載之客觀事實經過，
  但否認擄人勒贖或加重強盜犯行。彭清霖於案發前一晚要開庭
  ，我們在車上及汽車旅館有碰面，聊到我與吳其洋的金錢糾紛
  ，當時吳其洋押我回公司叫我簽20萬元本票，他們看我很生氣
  的樣子，我們就討論為何我欠2萬元卻要我簽20萬元的本票，
  說要找他出來講這件事情等語；其於本院固坦承有共同將告訴
  人押至○○○汽車旅館，剝奪告訴人行動自由及由彭清霖持西瓜
  刀砍傷告訴人之犯行，然矢口否認擄人勒贖或加重強盜犯行，
  辯稱：沒有不法所有的意圖。辯護人則為被告陳秋彥辯護稱：
  告訴人經營地下錢莊，被告陳秋彥先後向告訴人借款二次各2
  萬元，均日還1,200元，第一次共還本息36,000元，第二次連
  續還款11日共計13,200元後，因無力清償而避債，惟仍遭告訴
  人尋獲，強押並令簽發面額20萬元之本票1紙，嗣籌款始取回
  本票，被告陳秋彥係基於義憤始向告訴人討回告訴人以不當手
  段取得之利益，沒有不法所有之意圖，且僅向告訴人要求30萬
  元，再退讓至10萬元，亦非以隱匿方式取得金錢，事後也將告
  訴人送到醫院，與擄人勒贖或加重強盜罪構成要件不符等語。
㈡被告余貫赫於原審供稱：我在○○宮沒有下車，也沒有拉吳其洋
  下車，其餘起訴書所載客觀事實經過不爭執，但否認擄人勒贖
  或加重強盜犯行。我在案發前一晚有與其他三位碰面，陳秋彥
  說他向吳其洋借2萬元，還了10幾萬元，吳其洋還是要陳秋彥
  還20幾萬元，陳秋彥被吳其洋抓走時，我拿7萬元去救陳秋彥
  ，我們在案發前一天討論要去○○宮向吳其洋拿回被凹的錢，從
  ○○宮離開後，他們車子開太快，我沒有跟到，我打電話問他們
  在哪裡，他們說去汽車旅館，在電話中跟我講吳其洋受傷，我
  去買紗布，在汽車旅館樓下將紗布交給彭清霖，我沒有上去樓
  上，後來我與彭清霖一同開車到嘉義市的統一便利商店，我下
  車後打電話叫我媽媽來載我回去等語。被告余貫赫於本院審理
  時未到庭，惟於本院準備程序時則矢口否認犯行，辯稱：案發
  當日搭乘B車前往○○宮之人共計4人 (不包括陳秋彥)，尚有另
  一共犯未遭查獲起訴，被告余貫赫與同案被告李建宏平日都玩
  在一起，B車留存被告余貫赫指紋不足以認定被告余貫赫共同
  為本案犯行，縱使當天駕駛B車返回嘉義之人為被告余貫赫，
  如何以此認定先前強拉告訴人下車者為被告余貫赫？被告余貫
  赫之所以前往○○宮僅係因與李建宏等人吃飯完接到陳秋彥電話
  才一同過去，返回嘉義後未一同進入○○○汽車旅館，未參與後
  續取財行為。縱使後續自同案被告李建宏取得款項，然與李建
  宏（或陳秋彥）存有金錢借貸糾紛，而李建宏（或陳秋彥）有
  還款義務，不得以此推論被告余貫赫為本案共同正犯。辯護人
  則為被告余貫赫辯護稱：本案牽涉二個場景，即前階段○○宮與
  後階段○○○汽車旅館，而加重強盜或擄人勒贖最重要的取財行
  為，係發生在○○○汽車旅館，本案沒有證據證明被告余貫赫參
  與後階段的取財行為。況且同案被告陳秋彥、李建宏、彭清霖
  對於綽號「蛋仔」究為何人，所述不盡相同，顯見可能有第五
  人在場等語。
㈢被告彭清霖於原審對於起訴客觀事實經過均不爭執，惟否認有
  擄人勒贖或加重強盜犯行，辯稱：我因為害怕，所以到汽車旅
  館後就走了，後續我就不清楚了，不知道他們要跟人家要錢，
  不知道他們後續會發生那些事情等語。於本院供述：案發當日
  ，李建宏駕駛B車載余貫赫到嘉義地院接我同至臺南○○宮，陳
  秋彥等人說要把告訴人帶回嘉義，我有拿刀要把告訴人拉下車
  ，拉扯時劃到告訴人的腳，我當時有說要送醫處理，但其他共
  犯不要，我後來覺得不對，就先離開了。我不知道他們拿錢的
  過程，我沒有不法所有意圖，是後來事發後我與余貫赫出來吃
  飯、聊天，才知道李建宏有跟告訴人拿錢，之前只知道他們有
  債務糾紛。案發當晚向李建宏借5千元，陳秋彥把5千元交給李
  建宏，但當時不知李建宏交付的是贓款。坦承共同剝奪行動自
  由與傷害罪，否認擄人勒贖或加重強盜罪等語。辯護人則為被
  告彭清霖辯護稱：本案是同案被告陳秋彥與告訴人的債務糾紛
  ，被告彭清霖並未介入，故沒有不法所有意圖，無論加重強盜
  或擄人勒贖，不法所有的意圖都是最重要的構成要件，欠缺的
  話，就不會構成犯罪等語。
二、認定犯罪事實所憑之證據及理由
　㈠告訴人吳其洋指訴的事實
　⒈查被告陳秋彥前曾向告訴人借款二次各2至3萬元，108年9月6
    日打LINE電話給告訴人，要求再借1萬5千元，告訴人於當日
    下午5時多駕駛A車前往約定之○○宮，被告陳秋彥先單獨前來
    ，坐上A車右後座談論借款事宜，告訴人表示可以朋友的車
    子來抵押，嗣同案被告李建宏進入A車副駕駛座，朝告訴人
    揮拳，另二人戴口罩打開A車駕駛座車門，其中一人持西瓜
    刀以極快的速度砍傷告訴人左小腿（告訴人當時穿著牛仔褲
    ），告訴人踩油門欲離去時，車鑰匙已被拔走，持刀者強令
    告訴人下車坐入A車後座，持刀者隨即亦坐入A車左後座，並
    以所持西瓜刀壓在告訴人腳上，叫告訴人不要亂動，不要講
    話，否則再砍一刀，另一人則到A車後方開另一輛車，同案
    被告李建宏隨即駕駛A車，將告訴人載往嘉義○○○汽車旅館，
    告訴人自汽車旅館上二樓時曾短暫昏迷，醒來後，被告陳秋
    彥、李建宏有拿繃帶幫告訴人包紮、止血，進入汽車旅館者
    有被告陳秋彥、李建宏及持西瓜刀之人，後來有來一位在門
    後面，未看到是誰帶繃帶過來。之後旅館房間只有陳秋彥、
    李建宏。被告陳秋彥在汽車旅館要求告訴人拿出30萬元，強
    令告訴人簽發面額30萬元本票1紙，告訴人表示沒有這麼多
    錢，經討價還價降為15萬元，告訴人要求先去醫院，但被告
    陳秋彥等人表示要錢到位才可以。告訴人撥打FACETIME電話
    向友人夏堃倫借錢，被告陳秋彥再與夏堃倫通話，將金額降
    為10萬元，由夏堃倫匯款5萬元至台新銀行被告陳秋彥帳戶
    ，告訴人則任由被告陳秋彥或李建宏取得隨身的1萬元，並
    提出提款卡與密碼，由李建宏駕駛A車與被告陳秋彥共同搭
    載告訴人前往統一便利商店○○○門市，被告陳秋彥持提款卡
    提領告訴人郵局帳戶存款4萬元後，再將告訴人載至○○醫院
    釋放等情，已據告訴人吳其洋於偵查及原審審理時具結證述
    綦詳（108年度偵字第15368號卷〈下稱偵一卷〉第121-128頁
    、第171-174頁，原審重訴24號卷〈下稱原審卷〉一第422-483
    頁），其前後證述情節大致相符。告訴人於原審審理時可以
    指認當時在庭的同案被告李建宏（原審卷一第435頁），但
    無法指認在庭被告余貫赫 （原審卷一第432頁），並稱持西
    瓜刀者並非當時在庭的被告陳秋彥、李建宏及余貫赫（被告
    彭清霖當時未到庭，嗣經原審於109年9月10日發布通緝，見
    原審卷一第417頁，原審卷二第87頁），核與證人夏堃倫於
    偵查中具結證述：當天晚上吳其洋以FACETIME打給我，向我
    借15萬，我問為什麼，他才跟我說他被人擄走需要15萬，後
    來換一個自稱陳秋彥的人跟我講話，要求我們要付15萬給他
    ，前前後後我們有通過幾次電話，都是使用吳其洋的手機，
    我有請他們先送吳其洋去醫院，我要當面拿錢給他們，但喬
    一喬後，變成我要先匯款，他才願意送吳其洋去醫院，後來
    我籌到錢，他們就把吳其洋送去醫院，我是籌到5萬元，剩
    下是吳其洋自己付的等語相符（偵一卷第91-92頁)，並有被
    告陳秋彥台新銀行存簿封面照片、台新銀行108年10月30日
    台新作文字第10831435號函檢送被告陳秋彥帳戶開戶資料、
    資金往來明細（108年9月6日22時37分匯入5萬元，麻豆分局
    南市警麻偵字第1080450800號卷〈下稱警一卷〉第40頁，麻豆
    分局南市警麻偵字第1080577804號卷〈下稱警二卷〉第44至46
    頁反面）、被告陳秋彥提款之監視錄影畫面照片4張（時間
    ：108年9月6日22時47分，地點：統一超商○○○門市，警一卷
    第41-42頁）、中華郵政股份有限公司108年10月23日儲字第
    1089953310號函檢送告訴人郵局帳戶交易明細（108年9月6
    日22時48分、22時49分各領出2萬元後，餘額515元，偵一卷
    第179-187頁）可資佐證。
　⒉告訴人於原審證稱：在○○宮時，有二個人過來駕駛座，其中
    一人拿刀伸進車內往我小腿砍，該二人有戴口罩，之前沒有
    看過他們，砍到肌肉斷掉，有傷到神經（偵一卷第88、89、
    93頁），速度很快，我是坐在駕駛座被砍，劃傷我之後叫我
    下車，下車之後叫我上後座，時間很短，沒有與開駕駛座車
    門的人發生肢體衝突或拉扯。後來，被告陳秋彥、李建宏將
    車子開到○○醫院外面停車格，我自己走進去等語（原審卷一
    第433、437、453、454、466、472頁）。於偵查中證述：一
    開始是在○○醫院，但傷勢太嚴重，當天後來轉至嘉義○○○醫
    院等語（偵一卷第173頁）。參之被告陳秋彥於偵查中供述
    ：吳其洋左小腿傷應該有2、3公分深，有一點看到肉的感覺
    ，那把刀很利，後來把吳其洋的車停在停車場，把吳其洋扶
    到急診室門口才離開等語（偵一卷第20頁），其此部分供述
    與告訴人前開證述情節無違，而告訴人旋於當日23時20分轉
    送嘉義○○○醫院急診，辦理住院，經診斷左小腿割傷併深部
    裂傷20×4×4公分和18×2×2公分併脛骨前肌及腓腸肌損傷，翌
    日（108年9月7日）施行左小腿脛骨前肌及腓腸肌修補及傷
    口縫合手術治療，於108年9月10辦理出院，共住院5天，仍
    需門診追蹤治療等情，有嘉義○○○醫院108年9月10日診斷證
    明書可資佐證（警二卷第177頁）。又觀之告訴人於109年7
    月2日至原審作證時當庭拍攝之照片（原審卷一第491-494頁
    ），其受傷位置在左小腿外側，與其指訴坐在駕駛座時，遭
    持刀者以很快的速度砍傷左小腿乙情無違，告訴人係坐在A
    車駕駛座時遭被告彭清霖持西瓜刀快速猛砍2刀之強暴方式
    ，強拉下車，始被迫坐上A車後座，因認告訴人指訴此部分
    情節，與事實相符，堪可採信。由此可證明被告彭清霖於本
    院辯稱：當時想把告訴人拖下車，一開始拖不下來，就拉扯
    ，拉告訴人的褲子、上衣，在將告訴人拉下車的過程中，不
    小心持刀劃到告訴人，告訴人就自己下車，自己上車坐上後
    座云云（本院上訴327號卷一第316-318頁），顯與告訴人指
    訴遭砍傷經過及診斷證明書所載刀傷傷勢有異，要屬避重就
    輕卸責之詞，不足採信。
　⒊證人夏堃倫於偵查中陳述：接到告訴人電話後，有去高雄報
    警，當時人在高雄（偵一卷第92頁）。經警於108年9月7日2
    1時許，在臺南市○○區○○路0號拘提被告陳秋彥，實施附帶搜
    索，查獲現金1萬1,900元、行動電話2支（分別置入門號000
    0000000、0000000000號SIM卡）扣案，有搜索扣押筆錄、扣
    押物品目錄表、扣案物照片、檢察官拘票、警方報告書暨上
    開扣案物在卷可稽 (警一卷第22-29、44頁) ；警方於同年9
    月9日19時許，在臺南市○○區○○00號拘提同案被告李建宏，
    查獲iphone廠牌行動電話1支（置入門號0000000000號SIM卡
    ）、毒品殘渣袋1個，有檢察官拘票、警方報告書、自願受
    搜索同意書、搜索扣押筆錄、扣押物品目錄表可稽（警二卷
    第76、77、81-85頁)；警方另於108年10月3日14時30分許，
    在嘉義市○○鄉○○00○00號拘提被告余貫赫，查獲蘋果廠牌行
    動電話1支 (置入門號0000000000號SIM卡) ，有檢察官拘票
    、警方報告書、搜索扣押筆錄、扣押物品目錄表（警二卷第
    106-109頁）等可稽。警方復於108年9月7日勘察告訴人之A
    車、同案被告李建宏駕駛之B車（車主為李建宏之母黃秋英
    ）及○○○汽車旅館000號房，於B車採得編號a22、a4-1、a9-1
    、a10-3、a13-4、a14-2、a14-3指紋，經鑑定分別與檔存被
    告余貫赫指紋卡之右中、右食、右中、右拇、右食、右食、
    左姆指指紋相符，於B車採得編號a26至a29、a2-1、a14-1、
    a16-3指紋，經鑑定分別與檔存同案被告李建宏指紋卡之左
    中、左環、左食、左食、左中、右中、右食指指紋相符。於
    B車右前車門玻璃內側採得編號a23指紋、右後座上紙盒編號
    a13-5指紋，經鑑定與檔存余貫赫指紋卡右環、左拇指指紋
    相符。A車內文件夾所採編號11至13指紋，經鑑定依序與被
    害人吳其洋指紋卡之右中、左拇、左拇指指紋相符。B車內
    編號a6-1、a6-2、a6-3、a6-4、a6-5菸蒂DNA為同一男性，
    與涉嫌人李建宏DNA-STR型別相符，B車手套內側斑跡DNA為
    男性，與涉嫌人陳秋彥DNA-STR型別相符，a6-6瓶口棉棒DNA
    -STR型別檢測結果為混合型，不排除混有編號a1方向盤棉棒
    DNA所有者與涉嫌人李建宏。A車編號2（中控台飲料杯）吸
    管、編號3駕駛座地面血跡、編號4左後客座地面血跡、○○○
    汽車旅館第000號房樓梯編號B3、B5血跡棉棒DNA為同一男性
    ，與被害人吳其洋DNA-STR型別相符，編號1方向盤棉棒DNA-
    STR型別亦相符。B車方向盤棉棒編號a1之DNA-STR型別與余
    貫赫DNA型別相符。B車右前車門下方置物盒查扣之口罩編號
    a12之DNA-STR型別經鑑定與彭清霖DNA相符，以上有內政部
    警政署刑事警察局108年10月17日刑紋字第1080094977號鑑
    定書（警二卷第122-126頁）、108年10月22日刑紋字第1080
    094978號鑑定書（警二卷第127-129頁）、108年10月25日刑
    紋字第1080094228號鑑定書（警二卷第130-132頁反面）、
    臺南市政府警察局108年10月8日南市警鑑字第1080503828號
    鑑驗書（警二卷第133-134頁反面）、108年9月8日南市警鑑
    字第10804565562號鑑驗書 (警二卷第135-136頁)、嘉義市
    政府警察局現場勘察報告暨勘查照片（警二卷第137-167頁
    ）、108年9月7日採集證物清單、嘉義市政府警察局採證同
    意書（立同意書人：吳其洋）、○○○汽車旅館信用卡簽帳單2
    張（108年9月5日16:08余貫赫簽帳刷卡，警二卷第170頁）
    、109年9月9日麻豆分局偵查報告（108年度他字第4704號卷
    第5-11頁）、臺南市政府警察局108年11月14 日南市警鑑字
    第1080570243號鑑驗書（108年度偵字第16982號卷〈下稱偵
    三卷〉第181-182頁）、臺南市政府警察局109年1月8日南市
    警鑑字第1090001555號鑑定書、麻豆分局扣押物品清單（原
    審卷一第167-168、197-199頁）可佐，此外，復有○○○汽車
    旅館勘察採證照片、監視器翻拍照片等可資參佐（警一卷第
    32-39頁)。　　
　⒋被告陳秋彥、彭清霖雖未坦承被訴全部犯行，但對於告訴人
    指訴上述客觀事實均未爭執（被告陳秋彥部分：見本院上訴
    327號卷一第112頁不爭執事項，被告彭清霖部分：見本院上
    訴663號卷第85頁不爭執事項），被告余貫赫除否認在○○宮
    有下車，並否認強拉告訴人下車及強令告訴人坐到A車後座
    之事實外，對於上述告訴人指訴之客觀事實亦未爭執（本院
    上訴327號卷一第112-113頁）。綜上，告訴人指訴之事實，
    核屬有據而可採信，
　㈡被告陳秋彥、余貫赫、彭清霖之犯罪動機
　　被告陳秋彥雖否認本案向告訴人取得之10萬元有為自己不法
    所有意圖，辯稱：因遭告訴人同事○○詐騙，想取回自己的錢
    云云，並提出其行動電話內之電話聯絡人即「高雄○○」、「
    高雄-○○」、「楊○○」及其與○○、楊○○、楊○○之LINE對話紀
    錄 (原審卷一第279-349頁)，以為證明。惟查：
　⒈被告陳秋彥於本院上訴理由狀自承108年6、7月間分別向告訴
    人借款2萬元，日還1,200元，第一次借款連續還款30日，共
    還3萬6,000元，第二次借款條件相同，連續還款11日共1萬3
    ,200元後，無力清償而避債，惟仍為告訴人在被告陳秋彥工
    作的○○○尋獲，在告訴人要求下簽發面額20萬元本票1紙（本
    院上訴327號卷一第13-14頁）。並於108年9月8日及同年9月
    18日偵訊時供述：因不滿告訴人要錢時，要把我帶到他們公
    司，要逼我簽1張20萬元的本票，晚上沒有還他3萬元的話，
    就要我還23萬元，我當天晚上就籌到3萬給他，他本票就還
    給我等語（偵一卷第15、59-60頁），於偵訊及原審審理時
    ，在檢察官、原審法官先後訊問下，明確供述：「（所以吳
    其洋沒有欠你錢？）沒有」（偵一卷第15頁）、「（跟你確
    認吳其洋自始至終都沒有欠你錢？）沒有」（偵一卷第21頁
    ）、「吳其洋沒有欠我錢」（原審卷一第184頁）。對照告
    訴人於偵查及原審具結證述：陳秋彥今年（108年）有向我
    借錢一、二次，一次借3萬元，都有還給我（偵一卷第87頁
    ）。第一次借款有清償本息，第一次還完到第二次有隔應該
    一、二個月。第二次借款有拖欠，所以請他簽1張本票20萬
    元，本票有還陳秋彥，因為他已經還我了，那時是約在陳秋
    彥工作的○○○，那天晚上去他家外面，他拿給我的，沒有將
    陳秋彥帶到一個地方，請他籌錢來還。也沒有余貫赫所述，
    陳秋彥被吳其洋抓走，余貫赫拿7萬元把陳秋彥救回來這件
    事情等語（原審卷一第462-464頁）。雖被告陳秋彥與告訴
    人吳其洋關於被告陳秋彥先後二次借款本金，有2萬元與3萬
    元之出入，但二人均不否認該二次借款本息均獲清償，被告
    陳秋彥也沒有真的遭告訴人押走迫令籌款逼債，且告訴人並
    未積欠被告陳秋彥任何債務。
　⒉被告陳秋彥於偵查中供述：籌到3萬元給吳其洋後，有向吳其
    洋同行要借10萬，但來對保的卻是吳其洋，我懷疑他的同行
    跟他根本是同掛的，後來吳其洋就說他會幫我找要借我錢的
    人，之後我打電話，那○○就找不到了人，就是這個原因不爽
    （偵一卷第15頁）。我擄走他（指告訴人）只是要出氣而已
    （偵一卷第60頁）。借錢還錢是天經地義，我很生氣為何他
    們同行要這樣騙我的錢（偵一卷第62頁）。不滿吳其洋要錢
    時，要把我帶到他們公司，要逼我簽1張20萬的本票。還有
    吳其洋的同行，跟我收了每天500元，我繳了一個月，結果
    也沒有借到10萬，我覺得他們在騙我，所以就把吳其洋擄走
    （偵一卷第63頁）。我就跟李建宏說，前陣子因為金錢的關
    係，有被吳其洋押走，事後李建宏就說，要幫我出氣，我就
    要把吳其洋約出來等語（偵一卷第158頁）。於原審證述：
    我被押上車簽本票的事情，我有跟李建宏抱怨（原審卷二第
    147頁）。要拿回被吳其洋同行騙走的錢，我認為吳其洋聯
    合他的同行騙我錢，然後收的利息，也把我押上車，我氣不
    過等語（原審卷二第154、165頁），則依被告陳秋彥上開供
    述，其係不滿第二次向告訴人借款被要求簽發20萬元本票逼
    債，亦不滿綽號「○○」之人原擬貸與其10萬元，始連續日付
    500元達一個月（合計約1萬5,000元），卻未獲10萬元的借
    款，「○○」亦不知去向，出於報復心態始策畫本案。其次，
    告訴人先前與被告陳秋彥以LINE聯絡時係使用「楊○○」之名
    ，此據告訴人證述在卷（原審卷一第427頁），被告陳秋彥
    固然提出其使用LINE與「高雄○○」、「高雄-○○」、「楊○○
    」及「楊○○」之對話紀錄 (原審卷一第279-349頁)，用以證
    明其與「高雄○○」或「高雄-○○」、「楊○○」間討論之借貸
    方案，然觀之其中被告陳秋彥所提出其與「楊○○」（即告訴
    人）之LINE對話紀錄，被告陳秋彥曾提問「可是○○他們更爛
    」、「為什麼要炸我這筆錢」、「所以南哥要不要幫我」等
    語，楊○○回以「我又不認識」、「我要幫你公司也不可能」
    等語，被告陳秋彥續問「所以你們同公司的吼」等語，楊○○
    續回「什麼我們公司」、「我說你要借我要給你公司也不可
    能」、「什麼我們公司的」等語，被告陳秋彥再回「誤會啦
    」、「我以為你們同公司的」等語（原審卷一第345至347頁
    ），可知被告陳秋彥曾向告訴人質疑「○○」或「○○」是否係
    同夥乙事，經告訴人回覆後，被告陳秋彥即回以誤會等語，
    顯然告訴人在對話中有與之澄清被告陳秋彥其後與「○○」或
    「○○」間的借貸爭議與告訴人無關。參之告訴人於原審審理
    時證述：陳秋彥抱怨他有跟一位「○○」借錢，結果「○○」每
    天收他多少錢，但後來沒有把錢借給他，他就說他被騙錢，
    他說我們是不是認識的人，說我們是不是一起的，他可能以
    為我跟他是認識的，他有說看能否幫他把這個人找出來，我
    跟那一人沒有很熟等語（原審卷一第466-468頁），與被告
    陳秋彥提出前述其與「楊○○」（即告訴人）LINE對話內容尚
    無二致，則被告陳秋彥原係因向告訴人第二次借款時，無力
    清償本息而避債，嗣為告訴人尋獲而簽發本票20萬元，在籌
    款3萬元清償告訴人後取回本票，但因簽20萬元本票過程埋
    下對告訴人不滿的心態，嗣因與「○○」或「○○」之借貸爭議
    ，更加不滿，在找不到「○○」或「○○」之情況下，遷怒於告
    訴人。又由被告陳秋彥供述在案發前除向告訴人二次小額借
    款後，仍有金錢的需求，始再向「○○」或「○○」討論借貸10
    萬元事宜，可證明被告陳秋彥當時係處於財務十分困窘急需
    金錢的狀態。
　⒊證人即同案被告李建宏於偵查中供稱：陳秋彥有向吳其洋借
    錢，錢已經還完了，陳秋彥說要給吳其洋教訓，要把多付的
    款項要回來，因為吳其洋在放高利貸，陳秋彥還的錢已經超
    過他借的本金，被告陳秋彥說要嚇嚇他，能拿回來多少錢，
    就拿回來（108年度偵字第15332號卷〈下稱偵二卷〉第54頁）
    。（你都沒有問陳秋彥到底要幹嘛？）他就說要教訓吳其洋
    （偵二卷第56頁）。主要是嚇嚇他（指告訴人），他（指被
    告陳秋彥）也知道不可能拿一些錢回來（偵一卷第79頁），
    可見同案被告李建宏明知被告陳秋彥先前對告訴人的借款債
    務已經清償，彼等間已無債務關係，仍因被告陳秋彥遷怒於
    告訴人，因而同意夥同被告陳秋彥教訓辦理民間借貸的告訴
    人，伺機看能否取得一些金錢。
　⒋被告余貫赫於偵查中供稱：陳秋彥說，他向很多人借錢，吳
    其洋有拗他十幾萬，他好像還完本金，又讓吳其洋找不到人
    ，找到之後，吳其洋叫他簽20萬的本票，陳秋彥還他十幾萬
    才沒事，那時陳秋彥說還想要向吳其洋借，然後不打算還他
    （偵一卷第102頁）。於109年1月14日原審準備程序供述：
    前一天晚上我有跟其他三個被告碰面，當時陳秋彥說他向吳
    其洋借2萬元，陳秋彥還了十幾萬元，但是吳其洋還是要陳
    秋彥還二十幾萬元，陳秋彥被吳其洋抓走時，我拿7萬元去
    把陳秋彥救回來，我們前一天在討論要去○○宮跟吳其洋談把
    被凹的錢拿回來等語（原審卷一第259頁）。然而，被告陳
    秋彥於原審係證述：「（你在汽車旅館是提到什麼？）提到
    我被吳其洋這樣欺負，我想要出氣把他押出來打一打之類的
    事情」等語（原審卷二第148頁）。被告余貫赫上開供述，
    與被告陳秋彥本案供述先後二次向告訴人借款清償的本息金
    額有明顯出入，被告陳秋彥並未提及有遭告訴人押走後凌虐
    ，籌款放人之事實。被告余貫赫之供述，亦與告訴人證述被
    告陳秋彥第一次借款有依約清償本息，第二次借款拖欠，令
    簽20萬元本票後，已因還款而交還本票，並否認余貫赫所述
    以7萬元救回被告陳秋彥等情迥異。況且，被告陳秋彥與余
    貫赫於109年1月14日在原審係同庭進行準備程序，被告陳秋
    彥關於案發前一晚與李建宏、余貫赫及彭清霖在汽車旅館碰
    面聊天的內容，係供述：「聊到我跟吳其洋金錢的糾紛，吳
    其洋要押我回去他們公司，叫我簽一張20萬元的本票，我欠
    他2萬元，他們看我很生氣的樣子，我們就討論為何我欠2萬
    元要我簽20萬元的本票，說要找他出來講這件事」等語（原
    審卷一第258-259頁），與前述被告余貫赫同日供述內容有
    明顯差異，依被告陳秋彥的供述，其先後二次向告訴人借款
    給付的本息合計為7萬9,200元（36,000元＋13,200元＋30,000
    元＝79,200元），非如被告余貫赫供述還到十幾萬或二十幾
    萬元。又被告余貫赫關於參與本案犯行部分，於原審108年1
    2月18日訊問時曾供述：「起訴書所載的事實經過是正確的
    ，但我認為罪名不是擄人勒贖，如果涉及其他罪名，我願意
    認罪」（原審卷一第55頁），嗣於原審109年3月10日準備程
    序則翻異前詞改稱：我在○○宮沒有下車，我都在車上，我也
    沒有拉吳其洋下車（原審卷一第259頁），其前後供述參與
    犯罪的事實有所矛盾，是所述係為追討被告陳秋彥被告訴人
    拗走的十幾萬或二十幾萬元，難謂與事實相符，更何況依被
    告余貫赫供述：陳秋彥還想要向吳其洋借錢，然後不打算還
    他等語，益證有與被告陳秋彥共同以剝奪告訴人行動自由之
    方式，自告訴人取得金錢之意圖至明。
　⒌被告彭清霖雖於偵查中供述：陳秋彥去借地下錢莊小額貸款
    ，好像借了3萬，捲到20萬，他還不出來，被對方抓走，好
    像被凌虐，余貫赫就說要幫他出氣，這些不是陳秋彥跟我說
    的，是余貫赫跟我講的等語（偵一卷第382頁）。參以被告
    陳秋彥於偵查中供述：李建宏是我高中同學（偵一卷第16頁
    ）。「蛋仔」把吳其洋拉下來，並砍他小腿。除我、李建宏
    、吳其洋、「蛋仔」及另外不知名的人之外，沒有其他人（
    偵一卷第61、62頁）。（與何人擄走吳其洋？）李建宏、「
    蛋仔」及另外一個不認識的人，之前沒有見過「蛋仔」及那
    個人（偵一卷第63頁）。另二人是李建宏幫我找來的（偵一
    卷第63-64、157頁）等語，嗣於108年10月22日偵查中始供
    述另二人之姓名為余貫赫、彭清霖(偵一卷第160頁)。於原
    審再稱：綽號「蛋仔」之男子是彭清霖（原審卷二第157-15
    8頁）。對照同案被告李建宏供述：案發當天是與「魚仔」
    、「通仔」一起去廟（指○○宮）那邊（偵一卷第76、78頁）
    。警方讓我指認，才知「魚仔」是余貫赫。「通仔」是彭清
    霖（偵一卷第76頁）。與陳秋彥是高中同校，是同屆等語（
    偵一卷第80頁），於原審再次證述：「魚仔」是余貫赫，「
    通仔」是彭清霖（原審卷二第203、204頁），堪認被告陳秋
    彥偵查中所稱「蛋仔」，及同案被告李建宏偵查中所稱「通
    仔」，均係指被告彭清霖無訛。復參被告陳秋彥偵查中供述
    ：綽號「蛋仔」在通緝，他只是來支援我，他錢拿了就走，
    他只是收錢辦事而已，事情處理好了，之後也不干他的事（
    偵一卷第16頁），佐以被告彭清霖於108年9月3日確因詐欺
    案遭臺灣嘉義地方檢察署發布通緝，有臺灣高等法院通緝紀
    錄表在卷可明，據上，堪認被告彭清霖、余貫赫均係受李建
    宏邀約而夥同被告陳秋彥、李建宏教訓告訴人始參與本案犯
    行，其等均不認識告訴人，亦不明瞭被告陳秋彥與告訴人間
    之借款詳情，被告陳秋彥與告訴人間究竟有無借款爭議，要
    非其等關注之事，且依被告陳秋彥前述證言，被告彭清霖只
    是收錢辦事，事情處理完畢即離去，足認被告彭清霖參與本
    案係共同出於不法所有意圖至瑧明確。
　⒍綜合上情以觀，被告陳秋彥與告訴人在案發前的二次借款均
    已全部清償，彼等間已無債務關係，被告陳秋彥因拖欠第二
    次借款本息避債，遭告訴人找到命簽20萬元本票，雖籌款3
    萬元後取回本票，然已埋下對告訴人的不滿情緒，嗣又因為
    了向綽號「○○」或「○○」之人借貸10萬元，連續1個月日付5
    00元，仍未自「○○」或「○○」貸得10萬元，懷疑告訴人與「
    ○○」或「○○」係同夥，雖經告訴人在LINE對話中說明澄清，
    被告陳秋彥仍無法平息怒氣，經由同案被告李建宏邀集被告
    余貫赫、彭清霖，共同出於為被告陳秋彥出氣或報復之心態
    ，藉持西瓜刀砍傷告訴人，及將告訴人強押至嘉義○○○汽車
    旅館使喪失行動自由之強暴方式，以取得金錢，故被告陳秋
    彥、余貫赫、彭清霖否認共同為自己不法所有意圖之辯解，
    均無可採。　
　㈢被告余貫赫參與本案犯行之判斷
　　被告余貫赫雖否認犯行，並以前詞置辯，惟查：
　⒈告訴人於偵查及原審均證述：駕駛A車至○○宮時，被告陳秋彥
    先坐上A車右後座談論借款事宜，嗣同案被告李建宏進入A車
    副駕駛座，朝其揮拳，另二人戴口罩打開駕駛座車門，其中
    一人持西瓜刀以極快的速度砍傷告訴人左小腿，持刀之人強
    令告訴人下車坐入A車後座，持刀之人亦坐入A車左後座，另
    一人則到A車後方開另一輛車等情，同案被告李建宏因沒有
    戴口罩，且與告訴人在車上有發生肢體衝突，告訴人於原審
    可當庭指認李建宏（原審卷一第435頁），而被告余貫赫、
    彭清霖則戴口罩，以致告訴人於原審作證時，無法指認在庭
    被告余貫赫，已如前述（原審卷一第432頁）。
　⒉證人即同案被告李建宏於偵查中證稱：我就下車上吳其洋的
    副駕駛座，余貫赫、彭清霖他們一開始沒有下車，我坐上吳
    其洋車時，就看到吳其洋被余貫赫、彭清霖拉下去，我有聽
    到「下車」兩個字，我不知道是誰喊的。（當時坐上車上的
    是四個人？）是。有兩個人把吳其洋拉下來，只有一個人坐
    上那台車，另外一個人是開我的車回去等語（偵一卷第130
    、131頁）。
　⒊被告陳秋彥於偵查中證稱：當下跟著李建宏下車的兩個人，
    他們都戴口罩（偵一卷第62頁）。李建宏跟另外兩個人開一
    台車，包括李建宏，下車的人有三個人。李建宏從副駕駛座
    開門上車，其他兩個人從駕駛座把吳其洋拉下車到後座，只
    有其中一人砍傷吳其洋，我、李建宏及另外一個人「蛋仔」
    （即被告彭清霖），我們就先開走了。另外一個人沒有上車
    ，他應該是去開李建宏的車。（李建宏到場後，有幾個人拿
    刀？）我看到一個人，就是跟我上吳其洋車的那個人等語（
    偵一卷第159頁），已明指自A車駕駛座拉下告訴人的有二人
    ，其中拿刀的人同上A車，另一人去開B車。　　
　⒋被告彭清霖於偵查、原審及本院審理時，均供承：在○○宮有
    持西瓜刀下車，拉告訴人下車時割傷告訴人的左小腿等情（
    偵一卷第382頁，原審重訴緝2號卷〈下稱原審卷三〉第93頁，
    本院上訴327號卷一第315、316頁）。　　　　
　⒌綜合上情以觀，可知強拉告訴人下車至後座之人有兩人，其
    中一人係持刀之被告彭清霖，另一人於強拉告訴人下車後隨
    即走到後方駕駛原由李建宏駕駛的B車，同案被告李建宏復
    已證稱此人即係被告余貫赫，顯見B車抵達○○宮後，同案被
    告李建宏係進入告訴人駕駛的A車副駕駛座，在此同時，被
    告彭清霖與余貫赫則至A車駕駛座強拉告訴人下車，命告訴
    人坐進A車後座，拿刀的被告彭清霖亦坐進A車，被告余貫赫
    則至後方駕駛B車無訛。
　⒍被告余貫赫雖於警詢及偵查中辯稱B車尚有第四人乘坐，陳秋
    彥、李建宏、彭清霖與告訴人共乘A車自○○宮前往○○○汽車旅
    館後，該第四人隨後駕駛B車搭載被告余貫赫前往○○○汽車旅
    館云云（警二卷第95頁反面至96頁，偵一卷第100-101頁）
    ，然查：　　
  ⑴被告陳秋彥、彭清霖、同案被告李建宏於偵查中均證述被告
    陳秋彥僅有邀集李建宏、余貫赫、彭清霖等3人，前往○○宮
    之B車內僅有李建宏、余貫赫、彭清霖等情（被告陳秋彥部
    分：見偵一卷159頁；同案被告李建宏部分：見偵一卷第130
    -131頁；被告彭清霖部分：見偵一卷第386頁）。被告彭清
    霖復於偵查中證稱：我、余貫赫戴口罩，余貫赫說等一下拿
    刀去嚇吳其洋，要把他載去嘉義的汽車旅館。我拿刀劃到告
    訴人的腳，我們就上吳其洋的車，我及吳其洋、陳秋彥坐後
    座，李建宏開車。余貫赫就去開李建宏的車，跟我們一起去
    嘉義的汽車旅館，但余貫赫並沒有上去汽車旅館的房間等語
    （偵一卷第386頁），並參彭清霖於偵查中供述：我跟陳秋
    彥、李建宏二人不是很熟，我跟余貫赫比較熟（偵一卷第38
    4頁），堪認被告彭清霖應無故意誣陷被告余貫赫之理。另
    同案被告李建宏於原審亦證述：我載余貫赫，我們在吃麵時
    ，陳秋彥有打電話過來說他約到吳其洋了，叫我們過去，當
    下在一起的人除了余貫赫之外，還有彭清霖，沒有其他人等
    語（原審卷二第192-193頁），已明確證述其駕駛B車前往○○
    宮，所搭載之人為余貫赫、彭清霖二人，沒有其他人。故被
    告余貫赫否認在○○宮有下車及B車內尚有第四人之辯解，即
    難遽信。
　⑵被告彭清霖於偵查中證稱：李建宏開吳其洋的車，我坐在吳
    其洋的旁邊，陳秋彥也坐在後座，我們後來到了汽車旅館。
    余貫赫是開李建宏的車，隨後也到汽車旅館，余貫赫還沒到
    時，我就打給余貫赫問說是否要送醫，他說不用，他就去買
    繃帶，余貫赫到場後，我就說我很害怕，我想離開，我把繃
    帶交給陳秋彥。（你們幾個人搭李建宏的車去與陳秋彥會合
    ？）我、李建宏、余貫赫，沒有其他人了。後來我就與余貫
    赫先離開，余貫赫叫我帶他回家，開著李建宏的車帶他回水
    上的家（偵一卷第382-383頁）。而被告余貫赫於原審準備
    程序時亦不否認其在電話中經告知告訴人受傷乙事，其購買
    紗布後，在○○○汽車旅館樓下交付彭清霖，隨後即與彭清霖
    一同開車離去等情（原審卷一第259頁），顯見被告彭清霖
    前開證述，尚非無稽。　　
　⑶本案經員警以棉棒採集B車方向盤（編號a1）、排檔桿（編號
    a5）之DNA進行鑑定，上開編號a1、a5之棉棒DNA為同一男性
    ，編號a1、a5之DNA-STR型別與被告余貫赫之DNA相符等情，
    有臺南市政府警察局108年10月8日南市警鑑字第1080503828
    號鑑驗書、臺南市政府警察局108年11月14日南市警鑑字第1
    080570243號鑑驗書附卷可憑（偵一卷第241-244頁，偵三卷
    第181-182頁），可知被告余貫赫確曾手握B車方向盤並操作
    排檔桿，應曾操作駕駛B車，而依前開被告陳秋彥、彭清霖
    及同案被告李建宏之供述，可知另一名強拉告訴人下車之人
    即係隨後駕駛B車之人，益徵此人確係被告余貫赫無訛。故
    被告余貫赫在○○宮與被告彭清霖共同自A車駕駛座強拉告訴
    人下車，強押告訴人坐進A車後座，被告余貫赫再駕駛B車同
    至○○○汽車旅館，除警方在B車方向盤、排檔桿採得被告余貫
    赫的DNA跡證外，均據告訴人及被告陳秋彥、李建宏及彭清
    霖證述至為明確。　
  ⑷從而，本案案發當時係由同案被告李建宏駕駛B車搭載被告余
    貫赫、彭清霖一同前往○○宮附近，伺機等候被告陳秋彥指示
    ，被告李建宏接獲被告陳秋彥指示後，隨即駕駛B車前往會
    合，被告李建宏、余貫赫、彭清霖均有下車，被告李建宏進
    入告訴人駕駛的A車副駕駛座，向告訴人揮拳，被告彭清霖
    持西瓜刀，與余貫赫均戴口罩至A車駕駛座，由被告彭清霖
    持刀砍傷告訴人左小腿二刀，共同強拉告訴人下車，強令坐
    入A車後座，被告彭清霖亦持刀坐入A車後座，與被告陳秋彥
    坐在告訴人兩側壓制告訴人，由同案被告李建宏駕駛A車搭
    載告訴人、被告陳秋彥及彭清霖至嘉義○○○汽車旅館，被告
    余貫赫則駕駛B車，於前往○○○汽車旅館途中，接獲被告彭清
    霖來電告知告訴人之傷勢，遂購買繃帶或紗布至○○○汽車旅
    館，交由被告彭清霖轉交被告陳秋彥，被告余貫赫即與彭清
    霖一同駕駛B車離去無訛，故被告余貫赫辯稱有第四人一同
    前往○○宮，藉此否認其有在○○宮下車及共同砍傷告訴人並強
    拉告訴人下車坐上A車後座云云，均非可採。
　㈣被告陳秋彥、余貫赫、彭清霖共同負擄人勒贖罪責之判斷
　⒈按擄人勒贖罪依日、德刑法固以向被擄人以外之第三人勒贖
    為要件，然我國實務上之見解，認強盜罪及擄人勒贖罪，固
    均以取得財產上不法利益為目的，惟強盜罪，係以使用強暴
    、脅迫等手段，使人交付財物為構成要件，擄人勒贖罪，則
    以意圖勒贖而擄人為構成要件，後者犯罪態樣，係將被害人
    置於行為人實力支配下，予以脅迫，以便向被害人或其關係
    人勒索財物，因此擄人勒贖罪本質上為妨害自由與強盜結合
    ，在形式上則為妨害自由與恐嚇罪結合。亦即強盜與擄人勒
    贖同以意圖為自己或第三人不法所有為主觀違法要件，僅其
    實施手段不同。如有不法得財意思而施行強暴、脅迫，擄掠
    被害人脫離其原在處所，使喪失行動自由，而移置於自己實
    力支配下，藉以向被害人或其關係人勒索財物，即構成擄人
    勒贖罪，本質上為妨害自由與強盜結合，犯罪情節較單純強
    盜為重。換言之，即認區分強盜與擄人勒贖罪，係以是否將
    被害人擄走脫離其原有處所，使喪失行動自由，而移置於自
    己實力支配下，為其區別標準。即單純施以強暴、脅迫等手
    段，使人交付財物，構成強盜罪；如先將被害人擄走置於行
    為人實力支配下，再予以脅迫，以便向被害人或其關係人勒
    索財物行為，一經實現，犯罪即屬既遂，不以須向被害人以
    外之人勒索財物為必要（最高法院101年度台上字第4508號
    、99年度台上字第3814號、98年度台上字第302號判決參照
    ）。擄人勒贖係指意圖勒贖而擄人而言。行為人苟以勒贖之
    目的而擄人，祇須被擄人喪失行動自由，而置於加害者實力
    支配之下即屬既遂，其事後果否實行勒贖，向何人勒贖，有
    無取得贖款，以及何人交付贖款均不影響其已成立之犯罪（
    最高法院97年度台上字第4760號裁判要旨、100年度台上字
    第826號判決參照）。
　⒉查被告陳秋彥、同案被告李建宏均明知被告陳秋彥二次向告
    訴人借款，均已全部清償，告訴人對被告並無債務，僅因被
    告陳秋彥不滿第二次借款拖欠遭告訴人命上車簽20萬元本票
    ，及其後遭「○○」或「○○」以借貸10萬元為餌，誘使其日付
    500元達一個月之久而遷怒告訴人。被告余貫赫、彭清霖則
    係受同案被告李建宏邀約前來助被告陳秋彥教訓告訴人，為
    告訴人出氣，其等所辯被告陳秋彥被告訴人拗十多萬或二十
    多萬元乙節，與被告陳秋彥供述情節明顯出入，亦欠缺事證
    足以佐證，均如前述。足認被告陳秋彥佯以借錢為由，誘使
    告訴人至臺南○○宮，同案被告李建宏則駕駛B車搭載被告余
    貫赫、彭清霖伺機等候，迨告訴人駕駛A車抵達○○宮後，被
    告陳秋彥先坐進A車右後座，佯與討論借款事宜，同案被告
    李建宏接獲被告陳秋彥指示，駕駛B車到場，李建宏坐進A車
    副駕駛座，被告彭清霖持西瓜刀打開駕駛座車門，先砍告訴
    人左小腿兩刀，並與被告余貫赫強拉告訴人下車，強令告訴
    人坐進A車後座，被告彭清霖隨即持刀坐進A車左後座，與被
    告陳秋彥坐在告訴人兩側壓制告訴人，同案被告李建宏則將
    A車駛至嘉義○○○汽車旅館，被告余貫赫則駕駛B車在後，途
    中經被告彭清霖告知購買繃帶或紗布送至○○○汽車旅館後，
    被告余貫赫與彭清霖駕駛B車先行離去。依告訴人原審證述
    ：自臺南○○宮至嘉義○○○汽車旅館車程中，曾詢問被告陳秋
    彥到底要幹嘛，被告陳秋彥叫我不要說話，沒有說要帶我去
    那裡。被告彭清霖說不要講話、不要亂動，如果再動要再砍
    我一刀，駕駛座的人沒有說話，是到汽車旅館才談到錢的事
    等語（原審卷一第439-440、457-458頁），可見告訴人在○○
    官即由被告彭清霖以西瓜刀砍傷左小腿2刀，依診斷證明書
    所載2刀之傷勢極深，以致於告訴人抵達○○○汽車旅館上樓時
    ，曾短暫昏迷，被告陳秋彥等人以此強暴方式使告訴人不能
    抗拒，將告訴人置於自己實力支配之下，自臺南○○官移置前
    一晚承租之○○○汽車旅館000號房，使告訴人喪失行動自由。
    復參酌告訴人偵查中證述：「（有無說要帶你去那裡嗎？）
    沒有」、「（有要叫你用什麼代價才能夠沒事？）他們是到
    汽車旅館時才說的」、「一開始說30萬元」、「我那時候跟
    他說先載我去醫院，因為我腳很痛，他就是要先拿到錢之後
    才要載我去醫院」、「當時我打電話給朋友夏堃倫，我錢沒
    有那麼多，我跟他借款，拜託他看能不能先幫我轉」、「（
    你當時有要求要離開嗎？）我要求要去醫院」、「（但是他
    們說要錢到位才可以？）對」、「（領款之前，你就知道說
    只要錢陳秋彥領走，你就可以離開？）對」、「（所以是在
    汽車旅館講好到底全部領多少錢，你就可以離開？）對」（
    原審卷一第440、441、442、443、452頁），堪認告訴人因
    受傷嚴重，亟欲被告陳秋彥、李建宏將其送醫，證人夏堃倫
    在與被告陳秋彥通話時，亦提出此項要求，已據證人夏堃倫
    證述如前，然因金額尚未談妥，而不為被告陳秋彥所接受，
    被告陳秋彥、李建宏顯係藉此與告訴人及夏堃倫商議價碼，
    作為換取告訴人人身安全的對價。其後，告訴人遭強令簽發
    30萬元本票，經討價還價，被告陳秋彥將價金由30萬元降為
    15萬元，再降至10萬元，由證人夏堃倫匯款5萬元至被告陳
    秋彥台新銀行帳戶，告訴人任由被告陳秋彥或李建宏取得其
    隨身現金1萬元，告訴人再提供郵局提款卡與密碼，由同案
    被告李建宏駕駛A車至統一超商○○○門市，由被告陳秋彥於同
    日22時48分、22時49分分別提領2萬元合計4萬元（提領後帳
    戶餘額僅剩505元），被告陳秋彥自告訴人取得10萬元後，
    始由李建宏將A車駛至○○醫院停車格，釋放告訴人，卷內雖
    無告訴人獲釋時間的確切證據資料，告訴人於原審亦稱：忘
    記了，不知道10點多還是11點，我進去之後就轉院等語（原
    審卷一第451頁），參酌前述被告陳秋彥領款時間及告訴人
    後來轉至嘉義○○○醫院診斷證明書記載「於108年9月6日23時
    20分到急診」(警二卷第10頁)，告訴人獲釋時間約在當日晚
    間11時許，則告訴人自同日18時許在原所在的臺南○○宮旁遭
    擄走，置於被告陳秋彥等人實力支配之下，喪失行動自由，
    期間告訴人陳秋彥自行並請證人夏堃倫籌款合計交付被告陳
    秋彥議價之10萬元後，至同日晚間11時許，始由同案被告李
    建宏、被告陳秋彥共同駕駛A車將告訴人載至○○醫院釋放，
    告訴人喪失行動自由的時間達5個小時之久，被告陳秋彥等
    人所為已非單純施以強暴、脅迫等手段，致使不能抗拒而交
    付財物之強盜行為，而係該當於將告訴人移置於自己實力支
    配之下，使喪失行動自由，強令籌款取贖以換取人身安全之
    擄人勒贖行為。
　㈤被告陳秋彥、余貫赫、彭清霖共同犯意聯絡之判斷
　⒈按共同正犯間，非僅就其自己實施之行為負其責任，並在犯
    意聯絡之範圍內，對於他共同正犯所實施之行為，亦應共同
    負責；共同實施犯罪行為之人，在合同意思範圍以內，各自
    分擔犯罪行為之一部，相互利用他人之行為，以達其犯罪之
    目的者，即應對於全部所發生之結果，共同負責。且共同正
    犯之意思聯絡，原不以數人間直接發生者為限，即有間接之
    聯絡者，亦包括在內。如甲分別邀約乙、丙犯罪，雖乙、丙
    間彼此並無直接之聯絡，亦無礙於其為共同正犯之成立。次
    按共同正犯之成立，祇須具有犯意之聯絡，行為之分擔，既
    不問犯罪動機起於何人，亦不必每一階段犯行，均經參與。
    共同實行犯罪行為之人，在合同意思範圍內，各自分擔犯罪
    行為之一部，相互利用他人之行為，以達其犯罪之目的者，
    即應對於全部所發生之結果，共同負責；共同正犯不限於事
    前有協議，即僅於行為當時有共同犯意之聯絡者亦屬之，且
    表示之方法，不以明示通謀為必要，即相互間有默示之合致
    亦無不可。又在行為人係複數之情況下，倘事前參與合謀，
    或事中預見其結果，猶出於明、默示之犯意聯絡，分工合作
    ，終致結果發生，即應就犯罪之全部結果，共同負責，不能
    割裂，僅就參與之部分作為予以評價。
　⒉被告陳秋彥、余貫赫、彭清霖與同案被告李建宏於108年9月6
    日案發前一日即一同投宿○○○汽車旅館000號房，告訴人於案
    發當日即被強押至○○○汽車旅館000號房，此兩日旅館費用均
    由被告余貫赫刷卡支付等情，業據被告陳秋彥、余貫赫、彭
    清霖及同案被告李建宏供承在卷，被告余貫赫並稱：前一天
    晚上我有跟其他三個被告（即陳秋彥、李建宏及彭清霖）碰
    面。當天從○○宮離開，他們車子開太快所以我沒跟到，後來
    我打電話問他們在那裡，他們說去汽車旅館等語（原審卷一
    第258-259頁），並有○○○汽車旅館信用卡簽帳單、○○○汽車
    旅館採證照片及監視器錄影畫面翻拍照片可資佐證（警二卷
    第170頁，警一卷第32至39頁）。依前開事證可知，被告陳
    秋彥於案發前即已邀集同案被告李建宏、被告余貫赫、彭清
    霖，於案發前一晚先行投宿○○○汽車旅館000號房，渠四人均
    知悉此行係對告訴人施以教訓並索取財物之目的，被告陳秋
    彥假藉借錢名義相約吳其洋至○○宮前碰面，被告陳秋彥已先
    行購置備妥西瓜刀，迨告訴人駕駛A車抵達○○宮後，被告陳
    秋彥隨即電話聯絡同案被告李建宏，並進入A車右後座，佯
    與告訴人討論借款事宜，被告李建宏則駕駛B車搭載被告余
    貫赫、彭清霖到場。被告陳秋彥假藉借錢名義向告訴人借款
    時，告訴人要求須有保證人，被告陳秋彥遂要求被告李建宏
    佯裝保證人，故同案被告李建宏抵達○○宮並坐入A車副駕駛
    座時，告訴人誤認同案被告李建宏係保證人等情，已據被告
    陳秋彥、李建宏供承在卷（陳秋彥部分見偵一卷第60頁，李
    建宏部分見原審卷二第203頁），同案被告李建宏復稱：陳
    秋彥有跟我說要我當他借錢的保證人，陳秋彥說如果人家沒
    有辦法借錢的話，就找我當保證人，人家才會借等語（原審
    卷二第203頁），並據告訴人於原審審理時證述明確（原審
    卷一第456至457頁）。又觀以同案被告李建宏與被告余貫赫
    、彭清霖一抵達○○宮，李建宏隨即坐入告訴人駕駛的A車副
    駕駛座，朝告訴人揮拳，在此同時，被告彭清霖持西瓜刀下
    車，甫開啟A車駕駛座車門，即朝告訴人左小腿猛砍2刀，且
    與被告余貫赫共同將告訴人強拉至A車後座，由被告陳秋彥
    、彭清霖在後座兩側壓制告訴人，被告李建宏隨即駕駛A車
    搭載被告陳秋彥、彭清霖、告訴人直駛○○○汽車旅館，被告
    余貫赫則至後方駕駛B車等情，歷程迅速且未多所交談，顯
    見被告陳秋彥、余貫赫、彭清霖與同案被告李建宏早已就強
    押告訴人乙事有所計畫及協議分工，否則被告李建宏何以知
    悉自身係假扮保證人身分，何以李建宏駕駛B車抵達○○宮後
    ，旋即與余貫赫、彭清霖下車，無須再多所交談或等候被告
    陳秋彥之指示，即立即各自分工行動，迅速完成強押告訴人
    至A車後座後直駛○○○汽車旅館000號房之行動。
　⒊被告陳秋彥自承：108年9月3日就買好西瓜刀（偵一卷第15頁
    ）。我就約了李建宏及他幫我找了兩個朋友，一個綽號叫「
    蛋仔」，一個我不知道綽號，他們兩個人我都有看到，只是
    他們都戴口罩，其中只有「蛋仔」上車（偵一卷第60頁）。
    案發當日找告訴人出來時，有找好李建宏、綽號「蛋仔」的
    人，另一人是誰不知道，應該是綽號「蛋仔」的朋友，他叫
    他一起來，綽號「蛋仔」是在通緝，他只是來支援我（偵一
    卷第16頁）。之前沒有見過「蛋仔」及那個人，綽號「魚仔
    」、「通仔」，我只知道其中一個是「蛋仔」，這二個人是
    李建宏找來的（偵一卷第63-64頁）。「魚仔」就聯想到余
    貫赫，因為余貫赫姓余（原審卷二第170頁）。「蛋仔」是
    彭清霖（原審卷二第175頁）。108年9月5日我就有帶西瓜刀
    去汽車旅館的房間（偵一卷第64頁）。案發前幾天，以微信
    手機找李建宏，其他兩個人是李建宏幫我找來的，一個叫「
    蛋仔」，一個我不知道叫什麼（偵一卷第157頁）。後來我
    才知道「蛋仔」是彭清霖，因為他被抓到了，余貫赫前一天
    有去汽車旅館（原審卷二第158、159頁）。9月5日我跟李建
    宏碰面，我就先把西瓜刀拿給李建宏，他們是一起過來，我
    有跟李建宏說西瓜刀交給綽號「蛋仔」（偵一卷第19頁）等
    語。被告余貫赫於偵查中供述：彭清霖下車有拿刀，我不知
    道刀子是怎麼來的，在車上就有了（偵一卷第103頁）。對
    照被告彭清霖於本院證述：刀子是車上的，因為我當時坐在
    後面，刀子在前面，余貫赫坐在副駕駛座，刀子在他旁邊，
    是我叫余貫赫把刀子拿給我，我才下車的，余貫赫拿刀子給
    我的時候，叫我嚇嚇他就好（本院上訴327號卷一第328頁）
    ，可見同案被告李建宏駕駛B車載被告余貫赫、彭清霖前往○
    ○宮接應時，已受被告陳秋彥囑託將西瓜刀放置在B車上，被
    告余貫赫至○○宮行動前已知車上有西瓜刀，且在下車前將西
    瓜刀交給被告彭清霖使用，並表示要以刀嚇告訴人。參以被
    告陳秋彥、李建宏、余貫赫、彭清霖於本案案發前一晚共同
    投宿於○○○汽車旅館，同案被告李建宏供稱其於案發當日與
    被告余貫赫、彭清霖在一起，接獲被告陳秋彥來電話後，隨
    即開車搭載被告余貫赫、彭清霖前往○○宮等語（原審卷一第
    146頁），同案被告李建宏既參與全部犯罪過程，難謂對被
    告彭清霖持刀乙事無所知悉，是其於原審否認知悉車上有西
    瓜刀乙節，要屬卸責之詞，應無可採。依此，被告陳秋彥事
    先購買西瓜刀，帶到四人前一晚投宿的○○○汽車旅館000號房
    ，案發當日囑同案被告李建宏帶到B車上，並在案發時經由
    被告余貫赫交付被告彭清霖，應係冀求強押告訴人之過程順
    利，免遭告訴人抵抗，故持刀砍傷告訴人之人雖僅有被告彭
    清霖，惟觀被告陳秋彥欲藉由人數之優勢，先由同案被告李
    建宏進入副駕駛座毆打告訴人，同時由被告彭清霖持西瓜刀
    砍傷告訴人左小腿2刀，共同與被告余貫赫強拉告訴人進入A
    車後座，可知被告彭清霖砍傷告訴人，藉以壓制告訴人之行
    動，亦在被告陳秋彥、余貫赫與同案被告李建宏彼此間默示
    之犯意合致範圍內。
　⒋被告余貫赫駕駛B車前往○○○汽車旅館途中，接獲被告彭清霖
    來電告知告訴人之傷勢，遂購買繃帶或紗布送至○○○汽車旅
    館，由被告彭清霖交付被告陳秋彥後，被告余貫赫即與彭清
    霖一同開車離去，業如前述。另被告陳秋彥、李建宏後續在
    ○○○汽車旅館000號房，強令告訴人簽發30萬元本票，強索30
    萬元，經討價還價降至15萬元，告訴人向友人夏堃倫求助，
    被告陳秋彥再與夏堃倫討價還價後，降至10萬元等情，均據
    告訴人、被告陳秋彥、證人夏堃倫證述在卷（告訴人部分見
    原審卷一第469-470頁，被告陳秋彥部分見原審卷二第185頁
    ，證人夏堃倫部分見偵一卷第91-92頁）。又被告陳秋彥、
    李建宏其後駕駛A車搭載告訴人前往統一便利商店○○○門市，
    由被告陳秋彥持告訴人所有郵局帳戶提款卡在自動櫃員機領
    取4萬元後，將告訴人載至嘉義○○醫院等情，已如前述，參
    以同案被告李建宏事前已與被告陳秋彥有前開謀議，且參與
    包含共同在○○○汽車旅館000房對吳其洋索取錢財之全部行動
    過程，被告李建宏於原審訊問時復供稱：被告陳秋彥有下車
    去超商，我知道他要去領錢等語（108年度聲羈字第290號卷
    〈即聲羈二卷〉第15頁），顯見被告李建宏應對被告陳秋彥持
    吳其洋所有郵局帳戶提款卡進行提款乙情係屬知情，故被告
    李建宏嗣後於原審辯稱其不知情云云（原審卷一第147頁）
    ，即無可採。　
　⒌被告陳秋彥因本案共取得10萬元，被告陳秋彥曾分別交付現
    金5千元予同案被告李建宏，及透過同案被告李建宏交付現
    金5萬元予被告余貫赫，另交付現金5千元予被告彭清霖，被
    告陳秋彥自身留存現金4萬元等情，業據被告陳秋彥於偵查
    中供述在卷，參其供述：我給李建宏5千，因為他身上沒有
    錢，我就拿給他，算是報酬，我給彭清霖5千元，我拿5萬元
    給李建宏，請他拿給「蛋仔」跟另一個不知姓名的人，我身
    上最後剩下4萬元（偵一卷第50、64頁)，於原審證述：5千
    元給李建宏，並託李建宏拿5萬元給余貫赫，有清清楚楚的
    說是要給余貫赫，有5千元給彭清霖，是親自拿5千元給彭清
    霖，因為在案發當天知道彭清霖身上都沒有錢了，所以我才
    拿給他（原審卷二第173、174、183頁）。對照同案被告李
    建宏偵查中供述：陳秋彥當天拿5千元給我，隔天他要去警
    局時，又拿了5萬元給我，要我拿給「魚仔」（偵一卷第79-
    80頁），於原審供承案發當日有自被告陳秋彥取得5千元（
    原審卷一第147頁）。被告余貫赫於原審供述：案發之後李
    建宏給我1萬元，後來過了一天李建宏又給我4萬元（原審卷
    一第55頁）。被告彭清霖於偵查中坦承有自被告陳秋彥拿到
    5千元，並稱李建宏的5千元是向陳秋彥拿的（偵一卷第384
    頁），於本院110年6月11日準備程序時供述：案發當日去嘉
    義○○路還B車給李建宏時，我跟李建宏說我身上沒有錢，先
    跟李建宏借5千元，陳秋彥把5千元交給李建宏等語（本院上
    訴663號卷第84頁）。參以同案被告李建宏、被告余貫赫、
    彭清霖且於案發前已知被告陳秋彥先前有向告訴人小額借款
    ，無力清償，可見均知悉被告陳秋彥陷於財務困窘狀態，且
    有如前共同謀議及各別參與分工之過程，被告陳秋彥於取得
    10萬元後隨即有如前之分配贓款情形，顯見被告陳秋彥、同
    案被告李建宏、被告余貫赫、彭清霖均知悉渠等自被告陳秋
    彥取得之現金係取自告訴人之犯罪所得。同案被告李建宏雖
    於原審辯稱自被告陳秋彥取得之5千元係向被告陳秋彥借得
    之借款，不知道陳秋彥的5千元是怎麼來的云云（原審院卷
    一第147頁），然同案被告李建宏參與本案自○○宮強押告訴
    人至○○○汽車旅館、議價、取得贖款10萬元，迄至駕駛A車載
    告訴人至○○醫院停車場釋放告訴人的全部過程，亦知悉被告
    陳秋彥因財務困窘，多次向地下錢莊小額借貸，曾無力清償
    之事實，豈會在案發當日突然有財力可貸予金錢？況被告陳
    秋彥已明確供述交付同案被告李建宏的5千元是本案報酬，
    又李建宏於警詢時原係供稱：被告陳秋彥拿5-6千元是還給
    我原本積欠的欠款（警二卷第65頁），與其原審所辯是案發
    當日向被告陳秋彥借錢等語，前後不符，因認同案被告李建
    宏否認知悉自被告陳秋彥取得5千元係本案分得之贓款，要
    非事實。被告余貫赫亦否認知悉李建宏在案發後轉交的5萬
    元是本案分得之贓款，於原審辯稱：不知5萬元之來源，是
    被告陳秋彥清償之前積欠的借款云云，被告陳秋彥雖於原審
    附和證稱其積欠被告余貫赫7萬元（原審卷二第182-183頁）
    ，然被告陳秋彥未如被告余貫赫所述遭告訴人強押取贖十幾
    萬或二十幾萬元，卷內亦無事證足資證明被告余貫赫有支付
    7萬元贖金相救告訴人之事實，業如前述，且被告余貫赫於
    原審108年12月18日訊問時係陳述：陳秋彥欠我2、3萬元（
    原審卷一第55頁），何況被告陳秋彥於偵查中已證述：被告
    余貫赫、彭清霖均是同案被告李建宏找來的，之前沒有見過
    （偵一卷第63-64頁），此筆5萬元既係被告陳秋彥所交付，
    倘如被告余貫赫所辯被告陳秋彥僅積欠2、3萬元，被告陳秋
    彥又何須清償5萬元？復參被告余貫赫於偵查中自承：108年
    9月5日就與李建宏住汽車旅館，李建宏要向我借錢，後來陳
    秋彥也一起到汽車旅館，我跟李建宏說我剛收押出來，身上
    沒有錢可借等語（偵一卷第102頁），參以被告余貫赫在案
    發前，自108年7月9日起羈押在高雄看守所至同年8月26日釋
    放，有其在監在押全國紀錄表在卷可明，益徵其案發前財務
    並非充裕，是被告余貫赫前開所辯案發前曾借錢給被告陳秋
    彥乙情，並不可採，被告陳秋彥於原審所為積欠被告余貫赫
    之證言亦屬迴護之詞。至被告彭清霖雖辯稱案發當日自被告
    陳秋彥取得的5千元是向同案被告李建宏的借款云云，惟查
    ，被告陳秋彥於偵查中已證述：綽號「蛋仔」的彭清霖有詐
    欺案件在通緝，他只是收錢辦事（偵一卷第16頁），並參被
    告陳秋彥於偵查中證述：「（你拿到的10萬，你後來有用微
    信跟綽號『蛋仔』講？）有」，而被告陳秋彥嗣後多次證述綽
    號「蛋仔」即被告彭清霖，業如前述，則被告彭清霖雖未參
    與後階段與告訴人議價取贖過程，但已由被告陳秋彥經由微
    信通訊軟體告知已自告訴人取得贖款10萬元，因而被告彭清
    霖在案發當日晚間至嘉義○○路返還B車給同案被告李建宏時
    ，遂開口向李建宏索取報酬，而由在場的被告陳秋彥自贓款
    中取出5千元交付被告彭清霖，則被告彭清霖分得5千元贓款
    之事實，亦足堪認定。
　⒍本案雖經警查扣被告陳秋彥案發當時持用的行動電話2支、同
    案被告李建宏、被告余貫赫持用的行動電話各1支，有各該
    搜索扣押筆錄暨扣案上開行動電話可稽。被告陳秋彥、同案
    被告李建宏、被告余貫赫及彭清霖均供述彼此間使用微信通
    訊軟體聯絡（偵一卷第16、80頁，原審卷二第289、291頁，
    本院上訴327號卷一第336、337頁，本院卷二第171頁）。但
    被告陳秋彥於偵查中供述：要來警局投案前，我都已經準備
    好了，所以他們這些人的資料我都在手機裡刪除掉了（偵一
    卷第16頁）。同案被告李建宏於偵查中供述：「（是否有留
    著與『通仔』或『魚仔』的對話紀錄？）全刪了」（偵二卷第56
    頁）、「（是否可以提供『通仔』、『魚仔』的聯絡資料？）我
    不知道他們的真實姓名，事後陳秋彥跟他們兩個人都叫我刪
    掉微信對話紀錄」（偵一卷第57頁），於原審供述：「（為
    何彭清霖跟余貫赫也要你刪掉跟他們的對話紀錄？對話紀錄
    講了什麼？）人家就叫我刪掉」（原審卷二第205頁）。可
    見被告陳秋彥、同案被告李建宏經警查獲之初，拒絕供述另
    二名共犯姓名，僅稱是綽號「蛋仔」及另一不知姓名之人，
    或稱「魚仔」、「通仔」，隱匿被告余貫赫、彭清霖的身分
    ，事先將所持用作為本案聯繫之行動電話微信通訊軟體內之
    個人資料與對話紀錄全部刪除，以避免警方追查共犯，嗣經
    警查獲被告余貫赫、彭清霖後，始指認「蛋仔」、「通仔」
    即被告彭清霖，「魚仔」即被告余貫赫，益足見彼此間就本
    案犯行有犯意聯絡，並有互為迴護之意。　
　⒎從而，觀上開犯罪歷程，被告陳秋彥於本案案發前即與同案
    被告李建宏、被告余貫赫、彭清霖有所謀議，各自亦有如前
    所述之分工行動，並各分得上開犯罪所得，可見彼此間有如
    前所述之犯意聯絡與行為分擔，均為共同正犯。被告余貫赫
    、彭清霖雖辯稱其等未參與後續取贖過程，均不知情云云，
    惟被告余貫赫於本案案發前已知悉此行目的，且知被告彭清
    霖持刀下車砍傷告訴人，並參與強拉告訴人下車強押告訴人
    坐進A車，其後駕駛B車至○○○汽車旅館，途中購買繃帶或紗
    布送至○○○汽車旅館等分工行為，事後自被告陳秋彥分得5萬
    元犯罪所得，被告彭清霖參與持刀砍傷告訴人，在A車後座
    壓制告訴人至○○○汽車旅館，使喪失行動自由等分工行為，
    事後自被告陳秋彥分得5千元犯罪所得，均應負共同正犯責
    任無訛，被告余貫赫、彭清霖辯稱對於後階段取贖過程不知
    情云云，均無可採。
　㈥綜上所述，本案事證至臻明確，被告陳秋彥、余貫赫、彭清
    霖否認犯罪及所為辯解，均屬臨訟飾卸之詞，不足採信。其
    等犯行，均堪認定，應依法論罪科刑。
三、論罪科刑
　㈠核被告陳秋彥、余貫赫、彭清霖所為，均係犯刑法第347條第
    1項意圖勒贖而擄人罪。被告陳秋彥、余貫赫、彭清霖於犯
    罪過程中，持西瓜刀砍傷告訴人左小腿，剝奪告訴人行動自
    由，強令告訴人簽發面額30萬元之本票1紙等情，均為擄人
    勒贖行為之一部，為擄人勒贖行為所吸收，均不另論罪。被
    告陳秋彥、余貫赫、彭清霖與同案被告李建宏間，就本案擄
    人勒贖犯行，有犯意聯絡、行為分擔，應依刑法第28條論以
    共同正犯。　　　
　㈡刑之加重及減輕
　⒈被告余貫赫前因持有毒品案件，經臺灣嘉義地方法院以105年
    度嘉簡字第1542號判決處有期徒刑3月，甫於106年3月9日易
    科罰金執行完畢，及因持有毒品等案件，經臺灣嘉義地方法
    院107年度易字第433號判決應執行有期徒刑11月確定，甫於
    107年12月20日易科罰金執行完畢等情，有臺灣高等法院被
    告余貫赫前案紀錄表在卷可稽，是被告余貫赫於受徒刑之執
    行完畢後，5年內故意再犯本案有期徒刑以上之罪，為累犯
    ，參酌司法院釋字第775號解釋意旨，就現行刑法第47條第1
    項規定加重最高本刑部分並未宣告違憲，只有在無法適用刑
    法第59條在內之減刑規定，法院認為個案應量處最低法定刑
    ，否則將有違罪刑相當之情形下，方應依上開解釋意旨權衡
    ，裁量不加重最低本刑（最高法院108年度台上字第338、97
    6、1491號判決意旨參照），衡酌被告余貫赫未因前案徒刑
    執行完畢而有所警惕，猶故意再犯本案重罪，可認有特別惡
    性及對刑罰反應力薄弱，適用刑法第47條第1項規定加重最
    低本刑結果，並無前揭解釋文所載致所受刑罰超過其所應負
    擔罪責之過苛而牴觸憲法之情事，除法定刑無期徒刑不得加
    重外，應加重其刑。　　
　⒉被告陳秋彥、余貫赫、彭清霖共同犯刑法第347條第1項擄人
    勒贖罪，於取贖後釋放告訴人，爰依同條第5項後段之規定
    ，均減輕其刑，被告余貫赫則先依累犯加重再減輕之。
　⒊又刑法第59條規定之酌量減輕其刑，必須犯罪另有特殊之原
    因與環境，在客觀上足以引起一般同情，認為即使予以宣告
    法定最低度刑，猶嫌過重者，始有其適用。此所謂法定最低
    度刑，固包括法定最低本刑；惟遇有其他法定減輕之事由者
    ，則應係指適用其他法定減輕事由減輕其刑後之最低度刑而
    言。倘被告別有法定減輕事由者，應先適用法定減輕事由減
    輕其刑後，猶認其犯罪之情狀顯可憫恕，即使科以該減輕後
    之最低度刑仍嫌過重者，始得適用刑法第59條規定酌量減輕
    其刑（最高法院109年度台上字第306號判決參照）。被告陳
    秋彥、余貫赫、彭清霖以砍傷告訴人之強暴方式，剝奪告訴
    人行動自由，移置於自己實力支配之下，強令交付贖款，始
    釋放告訴人就醫，犯罪情節至為嚴重，危害社會治安甚鉅，
    實無特殊之原因或環境，在客觀上足以引起一般同情，而顯
    可憫恕之情形，且其等在取贖後釋放告訴人，依刑法第347
    條第5項後段減刑後，要難認有情輕法重之情事，均無適用
    刑法第59條酌量減輕其刑之餘地。　
　㈢撤銷改判及科刑審酌事項
　⒈原審認被告陳秋彥、余貫赫、彭清霖均係犯刑法第328條第1
    項強盜罪，而有同法第321條第1項第3、4款之加重處罰情形
    ，變更起訴法條，論以同法第330條第1項結夥三人攜帶兇器
    強盜罪，固非無見。然本案被告陳秋彥等人係以砍傷告訴人
    小腿之強暴方式，自臺南○○宮強押告訴人至嘉義○○○汽車旅
    館000號房，使告訴人脫離原有處所，移置於被告陳秋彥等
    人實力支配之下，將告訴人帶至○○○汽車旅館000號房間內，
    使喪失行動自由，罔顧告訴人傷勢嚴重先行送醫的要求，強
    令告訴人簽發面額30萬元之本票1紙，要求告訴人需給付30
    萬元，經討價還價降至15萬元，告訴人向友人夏堃倫求助，
    被告陳秋彥在與夏堃倫通話後，仍罔顧夏堃倫提出先行將告
    訴人送醫再付款之要求，再經討價還價後，降為10萬元，在
    夏堃倫匯款5萬元，由被告陳秋彥、同案被告李建宏取得告
    訴人隨身的1萬元，再由被告陳秋彥持告訴人提供之郵局提
    款卡、密碼，提領4萬元，合計共取得10萬元後，始將告訴
    人載至○○醫院釋放，顯然是以議價之10萬元換取告訴人之人
    身安全，此對價關係已相當於擄人勒贖罪之贖金，且剝奪告
    訴人行動自由時間達5小時之久，該當於擄人勒贖罪之犯罪
    構成要件，自非單純施以強暴脅迫致使不能抗拒之手段而使
    告訴人交付財物之強盜行為，原審以被告陳秋彥等人最終取
    得10萬元，與社會通念贖身之對價存有大幅落差，論以加重
    強盜罪，尚有違誤，應由本院撤銷改判之。
　⒉爰審酌被告陳秋彥、余貫赫、彭清霖均未完全坦承犯行，渠
    等前後供詞反覆，避重就輕，相互迴護，被告陳秋彥、余貫
    赫於檢警搜索前，猶刪除案發當時供彼等相互聯繫之行動電
    話通信軟體微信之個人資料與對話紀錄，被告彭清霖則逃匿
    經原審發布通緝，均增加本案偵查、審理難度，耗費大量司
    法資源，犯後態度不佳。其等本案犯行造成告訴人小腿遭砍
    傷二處，傷勢嚴重，均傷及肌肉深處，大量失血，告訴人曾
    短暫昏迷，經告訴人及友人夏堃倫籌得贖款，始獲釋放，及
    時轉院就醫手術治療，始未危及生命或造成更大的傷害，告
    訴人在行動自由遭剝奪5小時期間，已身心俱創，造成心理
    上難以磨滅之傷害，此種犯行非僅造成告訴人個人傷害，更
    已嚴重危害社會治安，卻未見被告陳秋彥、余貫赫、彭清霖
    有何悔悟、愧疚之意，被告陳秋彥、余貫赫與同案被告李建
    宏雖於原審審理期間之109年7月27日與告訴人成立調解（原
    審卷二第49-50頁），承諾願於109年8月31日前給付告訴人1
    5萬元，然迄至本院辯論終結，仍未給付分文，已據被告陳
    秋彥供述無訛（本院上訴327號卷第171頁），實難認為被告
    陳秋彥等人有悔悟及願意彌補告訴人損害之真心誠意。並審
    酌本案係被告陳秋彥策劃主謀，惡性較重，被告余貫赫、彭
    清霖與告訴人無任何芥蒂，僅為收取報酬而共同為本案犯行
    ，所為均無可取。復參被告陳秋彥自述○○畢業之智識程度，
    從事○○○○○之職業，月收入約0萬元，未婚，無子女，目前與
    母親同住（本院上訴327號卷二第176頁）；被告余貫赫於原
    審自述○○畢業之智識程度，在家裡幫忙○○○，月收入約0萬0
    千元，需扶養年幼子女（原審卷二第293頁）；被告彭清霖
    自述○○肄業之智識程度，未婚，無子女，目前在家從事○○，
    月收入約0萬0千元至0萬元，與母親同住（本院上訴327號卷
    第176頁）之經濟與家庭生活狀況等一切情狀，各量處如主
    文第二項所示之刑。
　⒊沒收部分
　⑴被告陳秋彥之犯罪所得4萬元，其中1萬1,900元業經扣案（警
    一卷第8頁），應依刑法第38條之1第1項前段規定宣告沒收
    ，另未扣案2萬8,100元，應依刑法第38條之1第1項前段、第
    3項規定宣告沒收，於全部或一部不能沒收或不宜執行沒收
    時，追徵其價額。被告余貫赫之犯罪所得5萬元，彭清霖之
    犯罪所得5千元，均未扣案，均應依刑法第38條之1第1項前
    段、第3項規定宣告沒收，於全部或一部不能沒收或不宜執
    行沒收時，追徵其價額。又被告陳秋彥、余貫赫及同案被告
    李建宏雖於原審有與告訴人成立調解，惟迄未履行，其等仍
    保有犯罪利得、未經剝奪，倘告訴人持此執行名義對被告陳
    秋彥、余貫赫或同案被告李建宏之財產執行而受償，抑或被
    告陳秋彥、余貫赫或同案被告李建宏有實際償付全部或一部
    賠償之情形，則於實際償還金額之同一範圍內，既因該犯罪
    利得已遭剝奪、該財產利益已獲回復，而與已經實際發還無
    異，檢察官日後就被告陳秋彥、余貫赫或同案被告李建宏犯
    罪所得之沒收指揮執行時，自仍應將該業已償付部分扣除之
    ，而無庸再執行該部分犯罪所得沒收，乃屬當然，對被告陳
    秋彥、余貫赫或同案被告李建宏之權益亦無影響，尤無雙重
    執行或對被告陳秋彥、余貫赫或同案被告李建宏重複剝奪犯
    罪所得而過苛之虞，附此敘明。　　　　　　　　
　⑵本案雖扣得被告陳秋彥所有行動電話2支（各含門號00000000
    00、0000000000號SIM卡1張）、同案被告李建宏所有行動電
    話1支（含門號0000000000號SIM卡1張）、被告余貫赫所有
    行動電話1支（含門號0000000000號SIM卡1張），該等查扣
    之行動電話，固據被告陳秋彥、同案被告李建宏、被告余貫
    赫、彭清霖供述於本案案發前後有以前揭行動電話作為聯繫
    ，被告彭清霖持用之行動電話則未扣案，惟行動電話本屬日
    常聯絡通話所用之物，為市面上容易購得之物，並非專屬供
    犯罪使用之工具，單獨存在不具刑法上之非難性，衡以通訊
    科技日新月異，更新迅速，縱使就上開查扣或未查扣持以供
    犯罪所用之行動電話諭知沒收，於預防再犯之立法目的並無
    助益，爰依刑法第38條之2第2項規定，認沒收該等行動電話
    欠缺刑法上之重要性，無併予宣告沒收或追徵之必要。
　⑶未扣案西瓜刀1把，固為被告陳秋彥所有，且為本案犯罪所用
    之物，惟被告陳秋彥供稱已丟棄（警一卷第10頁反面），考
    量該物非違禁物，難以特定，亦無證據證明依然存在，為避
    免開啟助益甚微之沒收或追徵程式，過度耗費訴訟資源而無
    助於目的之達成，亦認欠缺刑法上之重要性，無併予宣告沒
    收之必要。另告訴人簽發之30萬元本票1紙，雖未據扣案，
    亦未經被告陳秋彥返還告訴人（原審卷一第471頁），然在
    歷經本案偵、審程序後，被告陳秋彥再持之行使或流通之可
    能性極低，已不具刑法上之重要性，亦無併予宣告沒收必要
    。至被告陳秋彥用以提領贖款之提款卡1張，已在領款後返
    還告訴人，業據告訴人陳述在卷（原審卷一第450頁），自
    無宣告沒收必要。
四、被告余貫赫經合法傳喚，無正當理由，未於本院審理期日到
    庭，爰不待其陳述，逕行判決。　
據上論斷，應依刑事訴訟法第369條第1項前段、第364條、第371
條、第299條第1項前段，刑法第347條第1項、第5項後段、第28
條、第47條第1項、第38條之1第1項前段、第3項，判決如主文。
本案經檢察官白覲毓提起公訴，檢察官陳建弘到庭執行職務。
中　　華　　民　　國　　110 　年　　12　　月　　21　　日
                  刑事第六庭    審判長法　官  張瑛宗
                                      法　官  李秋瑩
                                      法　官　林逸梅　
以上正本證明與原本無異。
如不服本判決應於收受送達後20日內向本院提出上訴書狀，其未
敘述上訴理由者，並得於提起上訴後20日內向本院補提理由書（
均須按他造當事人之人數附繕本）「切勿逕送上級法院」。
                                      書記官  施淑華
中    華    民    國   110    年    12    月    21    日
附錄：本案論罪科刑法條全文 　　　　　
中華民國刑法第347條（擄人勒贖罪）
意圖勒贖而擄人者，處無期徒刑或7年以上有期徒刑。
因而致人於死者，處死刑、無期徒刑或12年以上有期徒刑；致重
傷者，處無期徒刑或10年以上有期徒刑。
第1項之未遂犯罰之。
預備犯第1項之罪者，處2年以下有期徒刑。
犯第1項之罪，未經取贖而釋放被害人者，減輕其刑；取贖後而
釋放被害人者，得減輕其刑。